臺灣高等法院臺南分院刑事判決　　　94年度上更(一)字第61號
上　訴　人　臺灣臺南地方法院檢察署檢察官
被　　　告　丙○○
上列上訴人因被告偽造文書等案件，不服臺灣臺南地方法院89年
度訴字第938號中華民國90年6月26日第一審判決（起訴案號：臺
灣臺南地方法院檢察署89年度偵字第5184、3668號，89年度偵緝
字第310、256號），提起上訴，判決後，經最高法院第一次發回
更審，本院判決如左：
    主  文
原判決關於丙○○部分撤銷。
丙○○共同連續行使偽造私文書，足以生損害於他人，處有期徒
刑壹年肆月。
扣案如附表編號一至十一所示之偽造信用卡壹拾壹張、附表編號
一、九偽造信用卡消費簽帳單第一聯各貳張、附表編號二、四、
十偽造信用卡消費簽帳單第一聯各壹張、附表編號一、九偽造信
用卡消費簽帳單第二聯上所偽造之「林佑任」、「陳佳宏」署名
各貳枚、附表編號二、四偽造信用卡消費簽帳單第二聯上所偽造
之「林佑任」、「陳裕洋」署名各壹枚、附表編號十偽造信用卡
消費簽帳單第二、三聯上偽造之「陳佳宏」署名各壹枚、附表編
號九偽造信用卡消費簽帳單第三聯偽造之「陳佳宏」署名壹枚、
變造之「凌銘智」、「陳裕洋」國民
片各壹張，均沒收。
    事  實
一、丙○○於民國（下同）八十九年二月底間之某日，依中華日
    報刊登之廣告，與真實姓名年籍均不詳綽號「麥可」之成年
    前路一段「公十一」停車場附近等處，以新台幣（下同）一
    萬六千元之代價，向「麥可」購得如附表編號一至三之偽造
    信用卡三張，旋即在不詳處所，於附表編號一、二之信用卡
    背面簽名欄上偽造「林佑任」之署名各一枚，足以生損害於
    「林佑任」之信用及遠東商業銀行、新竹商業銀行對信用卡
    消費管理之正確性，旋即基於意圖為自己不法之所有及行使
    偽造私文書之概括犯意，於下列時、地，連續偽刷信用卡詐
    取財物：（一）同年二月底，丙○○持附表編號一之偽造信
    用卡，至台南縣永康市大灣地區某家成衣店刷卡購買衣物，
    並在簽帳單持卡人收執聯之簽名欄上偽簽「林佑任」之署名
    二枚（一式二聯，簽寫一枚、複寫一枚），作成不實之簽帳
    單私文書，復將偽造完成之信用卡簽帳單持交上開特約消費
    商店而行使之，致該特約消費商店誤信確有林佑任消費，而
    陷於錯誤同意其刷卡消費，並交付二千元之衣物，足生損害
    於林佑任及遠東商業銀行及該特約商店。（二）同年三月十
    二日下午六時許，丙○○持附表編號一、二之偽造信用卡，
    至台南縣善化鎮○○路三二一號「東洲通訊行」，購買行動
    電話及「ＯＫ補充卡」，並先後在二筆簽帳單顧客收執聯之
    簽名欄上各偽簽「林佑任」之署名二枚（一式二聯，簽寫一
    枚、複寫一枚），作成不實之簽帳單私文書，復將偽造完成
    之信用卡簽帳單持交「東洲通訊行」而行使之，致「東洲通
    訊行」誤信確有林佑任消費，而陷於錯誤同意其刷卡消費，
    並交付價值七千六百五十元之行動電話一支及三千零九十元
    之「ＯＫ補充卡」九張，足生損害於新竹商業銀行、遠東商
    業銀行及林佑任、東洲通訊行。嗣於同日下午六時三十分許
    ，經警據報當場在「東洲通訊行」查獲，並在丙○○身上扣
    得行動電話一支（含配件一組）及補充卡九張（業經警發還
    ）、附表編號一至三之偽造信用卡三張、信用卡消費簽帳單
    顧客收執聯（即第一聯）兩張等物。
二、丙○○與綽號「陳代書」之不詳姓名成年男子及沈俊承（業
    經原審判決確定）共同基於變造特種文書、行使偽造私文書
    及詐欺取財之犯意聯絡，於不詳時地，共同商議由「陳代書
    」負責提供變造之「陳裕洋」及「凌銘智」國民
    張及附表編號四至十一所示偽造信用卡八張，丙○○與沈俊
    承則出面以偽造之信用卡消費購物，偽刷購得之財物再交由
    「陳代書」處理，丙○○與沈俊承便可獲得該消費購物之市
    價兩成為報酬，經議定後，丙○○與沈俊承乃於八十九年四
    月十八日，在不詳處所，分別提供自己之相片各一張予綽號
    「陳代書」者，再由綽號「陳代書」將丙○○及沈俊承之相
    片換貼在「凌銘智」及「陳裕洋」國民
    ，足生損害於「凌銘智」、「陳裕洋」二人及戶政機關核發
    國民
    夏林路「隨緣茶坊」處，由陳代書將上開變造完成之國民身
    分證二張及附表編號四至十一所示偽造信用卡八張交予沈俊
    承，隨由丙○○、沈俊承夥同具有共同犯意聯絡之周世勳（
    由原審另行審結）及另真實姓名年籍姓名均不詳綽號「隆仔
    」之成年男子等人，僱用不知情之計程車司機柳鶴峰駕駛車
    號７Ｑ─９３５號營業小客車，於下列時間，同至下列地點
    ，再由沈俊承、周世勳分別下車連續偽刷信用卡詐取財物：
  (一)同日下午二時五十分許，由沈俊承與周世勳分別在附表編號
    四、九之信用卡背面簽名欄上偽造「陳裕洋」及「陳佳宏」
    之署名各一枚，足以生損害於「陳裕洋」、「陳佳宏」之信
    用及第一商業銀行、華南商業銀行對信用卡消費管理之正確
    性，並各持附表編號四、九之偽造信用卡，在台南市○○路
    二二六號「羅蜜歐通訊行」刷卡購買行動電話三支（其中沈
    俊承購得一支、周世勳購得兩支），沈俊承與周世勳並分別
    在二筆簽帳單持卡人收執聯之簽名欄上各偽簽「陳裕洋」及
    「陳佳宏」之署名二枚（一式二聯，簽寫一枚、複寫一枚）
    ，作成不實之簽帳單私文書，復將偽造完成之信用卡簽帳單
    持交「羅蜜歐通訊行」而行使之，致「羅蜜歐通訊行」誤信
    確有陳裕洋及陳佳宏消費，而陷於錯誤同意其二人刷卡消費
    ，並分別交付價值二萬七千五百元之行動電話一支及三萬三
    千五百元之行動電話二支予沈俊承與周世勳，足生損害於「
    陳裕洋」、「陳佳宏」及第一商業銀行、華南商業銀行、羅
    密歐通訊行。
  (二)同日下午三時二十分許及四時許，其四人又先後至台南市○
    ○路○段五號「忠明國際電訊」及台南市○○路四八九號「
    午碩實業社」處，由周世勳另於附表編號十之信用卡背面簽
    名欄上偽造「陳佳宏」之署名一枚，足以生損害於「陳佳宏
    」之信用及台新商業銀行對信用卡消費管理之正確性，再分
    持附表編號九及十之偽造信用卡，各刷卡購得行動電話一支
    ，並分別在二筆簽帳單持卡人收執聯之簽名欄上各偽簽「陳
    佳宏」之署名三枚（一式三聯，簽寫一枚、複寫二枚），作
    成不實之簽帳單私文書，復將偽造完成之信用卡簽帳單持交
    「忠明國際電訊」及「午碩實業社」行使之，致「忠明國際
    電訊」及「午碩實業社」誤信確有陳佳宏消費，而陷於錯誤
    同意其刷卡消費，並分別交付價值一萬七千五百元及一萬六
    千四百九十元之行動電話各一支予周世勳，足生損害於「陳
    佳宏」及華南商業銀行、台新商業銀行、忠明國際電訊、午
    碩實業社。嗣於同日下午六時許，經警據報在台南市○○路
    六０七號前，當場查獲丙○○及沈俊承（周世勳與綽號「隆
    仔」之男子則乘隙逃逸），並扣得附表編號四至十一所示之
    偽造信用卡八張、信用卡消費簽帳單商店收執聯四張（第二
    、三聯各二張）、變造「凌銘智」、「陳裕洋」之國民身分
    證各一張及行動電話五支（業經警發還）等物。
三、案經台南縣警察局永康分局、善化分局及台南市警察局第一
    分局報請台灣台南地方法院檢察署檢察官偵查起訴。
      理      由
一、訊據被告丙○○對於前揭事實欄一部分之犯罪事實，及事實
    欄二有關於變造
    」之成年男子共同至右揭「羅蜜歐通訊行」、「忠明國際電
    訊」、「午碩實業社」，由沈俊承、周世勳下車持卡消費等
    事實坦承不諱，核與同案被告沈俊承於偵查及原審審理中供
    証之情節相符，並經證人即「東洲通訊行」、「羅蜜歐通訊
    行」、「忠明國際電訊」及「午碩實業社」之員工胡俊森、
    乙○○、丁○○、甲○○及證人柳鶴峰證述在卷，並有如附
    表編號一至十一所示之偽造信用卡十一張、附表編號一、二
    偽造信用卡消費簽帳單第一聯二張、附表編號四、九偽造信
    用卡消費簽帳單第二聯二張、附表編號九、十偽造信用卡消
    費簽帳單第三聯二張、變造之「凌銘智」、「陳裕洋」國民
    資料、刷卡簽帳消費明細資料二紙等在卷可資佐證（見善警
    刑字第三○六五號警卷），足認被告上開自白與事實相符，
    而可信採。又被告行使變造之「凌銘智」、「陳裕洋」國民
    洋」、「陳佳宏」等人署名詐取特約商店財物，顯然足生損
    害於「凌銘智」、「陳裕洋」、「林佑任」、「陳佳宏」及
    戶政機關核發國民
    權益甚明。被告既與沈俊承、周世勳及綽號「隆仔」之成年
    午碩實業社」，並由沈俊承、周世勳下車持偽卡消費，足見
    被告與沈俊承、周世勳、綽號「隆仔」之人就此部分事實，
    彼此間有犯意之聯絡及行為之分擔，亦可認定。綜上，本件
    事証明確，被告犯行堪以認定。
二、按信用卡依其電磁紀錄經機器處理後所顯示之符號，足以表
    示發卡銀行依發卡序號供給信用予持卡人用意之證明，依刑
    法第二百二十條第二項之規定，信用卡具有準私文書之性質
    （最高法院八十九年度台上字第七○九三號判決意旨參照）
    ；又持信用卡交易，基本上於信用卡中心不依契約給付持卡
    人所消費之帳款予特約商店時，持卡人對於特約商店仍直接
    負有給付價金義務，從而持信用卡交易與通常之買賣，並無
    差異，僅在價金給付上由發卡銀行經由信用卡中心代為付帳
    ，而發卡銀行經由信用卡中心給付特約商店價金時，則事後
    之權利關係發生變動，亦即由持卡人對於發卡銀行負擔給付
    價金債務而已，是持卡人與特約商店間之交易，乃係以信任
    關係為基礎的繼續的信用販賣契約，倘持卡人並無支付價金
    之意思與能力，向特約商店提示信用卡消費，係屬對特約商
    店店員施行詐欺（最高法院九十年度台上字第六五七八號判
    決意旨參照）；次按持信用卡交易後，店員交付予持卡人簽
    名之簽帳單係一式二聯或一式三聯，其中第一聯由持卡人簽
    名後（同時複寫第二、三聯），即由特約商店交持卡人收執
    ，係表明持卡人同意依照信用卡使用約定，一經使用或訂購
    物品均應按所示之全部金額，付款予發卡銀行之全部金額，
    故持卡人於該簽帳單簽名之用意與票據背書大致相同，皆係
    對所簽之金額負責之意，具私文書性質，其中第二聯、第三
    聯則由持卡人提出交付予特約商店，特約商店將第二聯存查
    ，第三聯則轉交由聯合信用卡中心存查。本件被告丙○○提
    供相片供「陳代書」變造他人之國民
    造信用卡背面偽簽他人署名，或由沈俊承、周世勳在偽造之
    信用卡背面偽簽他人署名，再分持該變造之國民
    得之偽造信用卡至特約商店刷卡消費，並於簽帳單上偽造他
    人署名後提出於特約商店，使店員陷於錯誤而交付財物，核
    其所為係犯刑法第二百十六條行使第二百二十條第二項、第
    二百十條之偽造準私文書罪（信用卡部分）、第二百十六條
    行使第二百十條偽造私文書罪（簽帳單部分）及行使第二百
    十二條之變造特種文書罪暨第三百三十九條第一項之詐欺取
    財罪。公訴意旨就被告所犯向商店詐取財物犯行部分，誤認
    係犯同法條第二項之詐欺得利罪，依上說明，容有未洽，惟
    其起訴事實相同，應逕予變更起訴法條。茲查我國政府有鑒
    於台灣地區偽造信用卡消費詐財之案件屢見不鮮，為求有效
    遏止此一歪風之漫延，並對於犯罪者施以較高刑度之處罰，
    乃增訂刑法第二百零一條之一意圖供行使之用，而偽造、變
    造信用卡、金融卡、儲值卡或其他相類作為簽帳、提款、轉
    帳或支付工具之電磁紀錄物者，處一年以上七年以下有期徒
    刑，得併科三萬元以下罰金。行使前項偽造、變造之信用卡
    、金融卡、儲值卡或其他相類作為簽帳、提款、轉帳或支付
    工具之電磁紀錄物，或意圖供行使之用，而收受或交付於人
    者，處五年以下有期徒刑，得併科三萬元以下罰金之規定，
    並於被告本件犯行後之九十年六月二十日經總統公布施行，
    惟查因該新公布之規定將（行使）偽造信用卡之犯罪案件，
    界定歸類為「偽造有價證券」類型，與公布增訂修正前，該
    種犯罪屬於「偽造文書」類型，二者顯有不同，又比較新舊
    刑罰規定，新法較之增訂公布修正前為重，是依刑法第二條
    第一項但書之規定，應依被告行為時即修正增訂公布前之規
    定加以處罰。被告丙○○、沈俊承、「陳代書」、周世勳及
    「隆仔」，就前揭犯罪事實二之犯行有犯意聯絡與行為分擔
    ，為共同正犯。又被告在簽帳單上偽簽他人署名之行為，係
    偽造簽帳單私文書之部分行為，在信用卡背面持卡人簽名欄
    上偽造「林佑任」、「陳裕洋」、「陳佳宏」之署名，係偽
    造準私文書之部分行為，另其變造國民
    之私文書、偽造信用卡之準私文書等低度行為，均為行使之
    高度行為所吸收，均不另論罪。又其所犯上開多次行使變造
    特種文書、偽造私文書、偽造準私文書、詐欺取財等犯行，
    各係時間緊密，方法相同，且犯罪構成要件相同之罪名，顯
    均係基於概括犯意反覆為之，為連續犯，均應依刑法第五十
    六條規定，以行使變造特種文書、偽造私文書、偽造準私文
    書、詐欺取財既遂各一罪論，並加重其刑。又其所犯上開連
    續行使變造特種文書、連續行使偽造私文書、連續行使偽造
    準私文書、連續詐欺取財等罪間，有方法結果關係，為牽連
    犯，應從一重之連續行使偽造私文書罪處斷。
三、原審對於被告予以論罪科刑，固非無見。惟查：（一）被告
    係以一萬六千元之代價向「麥可」購得附表編號一至三之三
    張偽造信用卡，原審誤認被告以二萬四千元之代價購得上開
    三張偽造信用卡，尚有未洽。（二）本件扣案之偽造簽帳單
    六張，分別第一、二、三聯各二張（附表編號一、二、四、
    九、十），原判決誤為全係第一聯（持卡人收執聯）亦有未
    合。（三）再刑法上偽造文書罪，以足生損害於公眾或他人
    為要件，原判決主文未標示上開意旨，亦與罪刑法定之原則
    不符。（四）原審認被告另持卡號不詳之偽造信用卡，至台
    南縣善化鎮不知名之通訊行購買行動電話，惟因該偽造信用
    卡無法使用而未得逞，但此部分尚不能証明被告犯罪（詳後
    述），原審予以論罪科刑，亦有未當。檢察官上訴以原審量
    刑過輕，而指摘原判決不當，並無理由。另被告所涉犯上開
    (四)部分既不能証明其犯罪，則被告上訴以原審量刑過重，而
    指摘原判決不當，即為有理由，且原判決亦有上開可議之處
    ，應由本院予以撤銷改判。爰審酌被告素行、因貪慾而觸犯
    罪刑、獲取之不法所得、對社會交易安全之危害及犯罪後坦
    承之態度等一切情狀，量處如主文第二項所示之刑。
四、扣案之附表編號一至十一偽造信用卡十一張、附表編號一、
    九偽造信用卡消費簽帳單第一聯各貳張、附表編號二、四、
    十偽造偽造信用卡消費簽帳單第一聯各壹張（部分經扣案，
    部分不能証明已滅失）；附表編號一、九偽造信用卡消費簽
    帳單第二聯上所偽造之「林佑任」、「陳佳宏」署名各貳枚
    、附表編號二、四偽造信用卡消費簽帳單第二聯上所偽造之
    「林佑任」、「陳裕洋」署名各壹枚、附表編號十偽造信用
    卡消費簽帳單第二、三聯上偽造之「陳佳宏」署名各壹枚、
    附表編號九偽造信用卡消費簽帳單第三聯偽造之「陳佳宏」
    署名壹枚、變造之「凌銘智」、「陳裕洋」國民
    告及沈俊承照片各一張，均為被告丙○○或共犯所有，供渠
    等共同犯罪所用之物，或偽造之署押，業據被告供述在卷，
    應均依刑法第三十八條第一項第二款、同法第二百十九條之
    規定，均宣告沒收（附表編號一、二、四、九、十之偽造信
    用卡背面持卡人簽名欄偽簽林佑任、陳裕洋、陳佳宏之署名
    各一枚；附表編號一、二、四、九、十偽造信用卡消費簽帳
    單第一聯上所偽造「林佑任」、「陳裕洋」、「陳佳宏」署
    名，因信用卡及該偽造簽帳單第一聯業經宣告沒收，自無須
    再重覆宣告沒收），附表編號一、二、四、九、十偽造信用
    卡消費簽帳單第二聯、附表編號九、十偽造信用卡消費簽帳
    單第三聯，均係特約消費商店之存查聯，或轉交由聯合信用
    卡中心存查，非屬被告所有，自不得宣告沒收。
五、公訴意旨另以：被告丙○○於八十九年二月底某日，持卡號
    不詳之偽造信用卡，至台南縣善化鎮不知名之通訊行購買行
    動電話，惟因該偽造信用卡無法使用而未得逞云云。訊據被
    告堅詞否認有何此部分之犯行，且查依檢察官起訴所指，被
    告係持卡號不詳之偽造信用卡，至不知名之通訊行盜刷消費
    ，犯罪事實不明確，且遍查全卷無其他証據足資佐証，檢察
    官就此部分亦未能舉証補強之，自應認不能証明被告此部分
    犯。惟公訴人認被告此部分犯行，與前揭有罪部分有裁判上
    一罪之關係，爰不另為無罪判決之諭知。
據上論結，應依刑事訴訟法第369條第一項前段、第364條、第29
9條第1項前段、第300條，刑法第2條第1項但書、第28條、第56
條、第216條、第210條、第220條第2項、第212條、第339條第1
項、第55條後段、第38條第1項第2款、第219條，罰金罰鍰提高
標準條例第1條前段，判決如主文。
本案經檢察官許仲瑩到庭執行職務。
中　　華　　民　　國　　94　　年　　4 　　月　　13　　日
                  刑事第四庭    審判長法　官  鄭文肅
                                      法　官  蔡美美
                                      法　官  陳珍如
以上正本證明與原本無異。
如不服本判決，應於收受本判決後十日內向本院提出上訴書狀。
其未敘述上訴理由者並得於提起上訴後十日內向本院補提理由書
狀（均須按他造當事人之人數附繕本）「切勿逕送上級法院」。
　　　　　　　　　　　　　　　　　　　書記官  岑  玢
中　　華　　民　　國　　94　　年　　4 　　月　　13　　日
附表：
┌───┬───────────┬────────┬────┬─────┐
│編號  │發卡銀行              │偽卡卡號        │偽卡背面│冒用人即被│
│      │                      │                │被冒用人│告之名字  │
│      │                      │                │之名字  │          │
├───┼───────────┼────────┼────┼─────┤
│  一  │遠東商業銀行          │0000000000000000│林佑任  │丙○○    │
├───┼───────────┼────────┼────┼─────┤
│  二  │新竹商業銀行          │0000000000000000│林佑任  │丙○○    │
├───┼───────────┼────────┼────┼─────┤
│  三  │中國信託商業銀行      │0000000000000000│        │          │
├───┼───────────┼────────┼────┼─────┤
│  四  │第一商業銀行          │0000000000000000│陳裕洋  │沈俊承    │
├───┼───────────┼────────┼────┼─────┤
│  五  │中華商業銀行          │0000000000000000│        │          │
├───┼───────────┼────────┼────┼─────┤
│  六  │台新商業銀行          │0000000000000000│        │          │
├───┼───────────┼────────┼────┼─────┤
│  七  │美商喬治亞人壽        │0000000000000000│        │          │
├───┼───────────┼────────┼────┼─────┤
│  八  │花旗商業銀行          │000000000000000 │        │          │
├───┼───────────┼────────┼────┼─────┤
│  九  │華南商業銀行          │0000000000000000│陳佳宏  │周世勳    │
├───┼───────────┼────────┼────┼─────┤
│  十  │台新商業銀行          │0000000000000000│陳佳宏  │周世勳    │
├───┼───────────┼────────┼────┼─────┤
│十一  │華信商業銀行          │0000000000000000│        │          │
└───┴───────────┴────────┴────┴─────┘
附錄：本判決論罪科刑法條
中華民國刑法第210條
(偽造變造私文書罪)
偽造、變造私文書，足以生損害於公眾或他人者，處五年以下有
期徒刑。
中華民國刑法第212條
(偽造變造特種文書罪)
偽造、變造護照、旅券、免許證、特許證及關於品行、能力服務
或其他相類之證書、介紹書，足以生損害於公眾或他人者，處一
年以下有期徒刑、拘役或三百元以下罰金。
中華民國刑法第216條
(行使偽造變造或登載不實之文書罪)
行使第二百十條至第二百十五條之文書者，依偽造、變造文書或
登載不實事項或使登載不實事項之規定處斷。
中華民國刑法第220條
在紙上或物品上之文字、符號、圖畫、照像，依習慣或特約，足
以為表示其用意之證明者，關於本章及本章以外各罪，以文書論
。
錄音、錄影或電磁紀錄，藉機器或電腦之處理所顯示之聲音、影
像或符號，足以為表示其用意之證明者，亦同。
稱電磁紀錄，指以電子、磁性或其他無法以人之知覺直接認識之
方式所製成之紀錄，而供電腦處理之用者。
中華民國刑法第339條
(普通詐欺罪)
意圖為自己或第三人不法之所有，以詐術使人將本人或第三人之
物交付者，處五年以下有期徒刑、拘役或科或併科一千元以下罰
金。
以前項方法得財產上不法之利益或使第三人得之者，亦同。
前二項之未遂犯罰之。
